【裁判字號】    99,訴緝,26
【裁判日期】    990430
【裁判案由】    違反毒品危害防制條例
【裁判全文】
臺灣彰化地方法院刑事判決  99年度訴緝字第26號
公  訴  人  臺灣彰化地方法院檢察署檢察官
被      告  甲○○
選任辯護人  許家瑜律師
上列被告因違反毒品危害防制條例案件，經檢察官提起公訴（98
年度毒偵字第409號），於本院準備程序中，被告就被訴事實為
有罪之陳述，經裁定改行簡式審判程序，本院判決如下：
    主  文
甲○○施用第一級毒品，累犯，處有期徒刑玖月。
    事  實
一、甲○○前於民國92年間，因施用毒品案件，經法院裁定送觀
    察、勒戒後，因認無繼續施用毒品之傾向，於93年5月10日
    執行完畢釋放。復於93年間，因持有毒品案件，經臺灣雲林
    地方法院以93年度虎簡字第160號判決判處有期徒刑3月確定
    ，並於93年8月25日易科罰金執行完畢。其猶未戒除毒癮，
    基於施用第一、二級毒品海洛因、甲基安非他命之犯意，於
    97年11月2日下午5時許，在彰化市之財團法人彰化基督教醫
    院地下停車場內，將海洛因及甲基安非他命置入玻璃瓶內燒
    烤，再吸食煙霧之方式，同時施用第一級毒品海洛因及第二
    級毒品甲基安非他命1次。嗣於97年11月4日上午10時30分許
    ，為警持搜索票至彰化縣二林鎮○○街69號執行搜索時，當
    場扣得海洛因一小包（0.60公克）、安非他命一小包（毛重
    0.001公克）、殘留海洛因空袋4個、玻璃球3個、吸食器2組
    、杓子1支、研磨機一台、白糖2包、磅秤一台、分裝袋一大
    包、手提袋一個等物，並徵得甲○○同意採集其尿液送驗，
    結果呈安非他命、甲基安非他命、可待因及嗎啡陽性反應，
    始悉上情
二、案經彰化縣警察局芳苑分局報請臺灣彰化地方法院檢察署檢
    察官偵查起訴。
    理  由
一、按除被告所犯為死刑、無期徒刑、最輕本刑為3 年以上有期
    徒刑之罪或高等法院管轄第1 審案件者外，於前條第1 項程
    序進行中，被告先就被訴事實為有罪之陳述時，審判長得告
    知被告簡式審判程序之旨，並聽取當事人、代理人、辯護人
    及輔佐人之意見後，裁定進行簡式審判程序；除簡式審判程
    序及簡易程序案件外，第1 審應行合議審判，刑事訴訟法第
    273條之1第1項、第284條之1分別定有明文。本案被告甲○
    ○所涉係死刑、無期徒刑、最輕本刑為3年以上有期徒刑之
    罪或高等法院管轄第1審案件以外之罪，並於本院行準備程
    序時就被訴事實為有罪之陳述，本院合議庭依前揭規定，經
    評議結果，裁定改由受命法官獨任行簡式審判程序。
二、上開犯罪事實，業據被告甲○○於警詢、偵訊及本院審理時
    均坦承不諱，又被告經警採集其尿液送驗結果確呈毒品安非
    他命、甲基安非他命、可待因及嗎啡陽性反應，此有尿液採
    集同意書、彰化縣警察局芳苑分局委託檢驗尿液代號與真實
    姓名對照認證表及詮昕科技股份有限公司於97年11月14日出
    具之濫用藥物尿液檢驗報告各1紙附卷可稽，足徵被告之自
    白確與事實相符，堪以採信。本案事證明確，被告上開犯行
    洵堪認定，應依法論科。
三、按施用第一、二級毒品為犯罪行為，毒品危害防制條例第10
    條定有處罰明文。故施用第一、二級毒品者，依前揭規定本
    應科以刑罰，惟基於刑事政策，對合於一定條件之施用者，
    則依同條例第20條、第23條之規定，施以觀察、勒戒及強制
    戒治之保安處分。又毒品危害防制條例於92年7月9日修正公
    布，自93年1月9日施行，其中第20條、第23條將施用毒品之
    刑事處遇程序，區分為「初犯」及「5年內再犯」、「5 年
    後再犯」。依其立法理由之說明：「初犯」，經觀察、勒戒
    或強制戒治後，應為不起訴處分或不付審理之裁定；經觀察
    、勒戒或強制戒治執行完畢釋放後，「5年內再犯」者，因
    其再犯率甚高，原實施之觀察、勒戒及強制戒治既已無法收
    其實效，爰依法追訴或裁定交付審理。至於經觀察、勒戒或
    強制戒治執行完畢釋放後，「5年後再犯」者，前所實施之
    觀察、勒戒或強制戒治已足以遮斷其施用毒品之毒癮，為期
    自新及協助其斷除毒癮，仍適用「初犯」規定，先經觀察、
    勒戒或強制戒治之程序。從而依修正後之規定，僅限於「初
    犯」及「5年後再犯」二種情形，始應先經觀察、勒戒或強
    制戒治程序。倘被告於5年內已再犯，經依法追訴處罰，縱
    其第3次（或第3次以上）再度施用毒品之時間，在初犯經觀
    察、勒戒或強制戒治執行完畢釋放5年以後，已不合於「5年
    後再犯」之規定，且因已於「5年內再犯」，顯見其再犯率
    甚高，原實施觀察、勒戒或強制戒治，已無法收其實效，即
    應依該條例第10條處罰。至於第3次（或第3次以上）施用毒
    品之時間，是否宜有期間限制？以多久為適宜？則分屬刑事
    政策、專門醫學之範圍，非審判機關所能決定，有待循立法
    途徑解決（最高法院97年度第5次刑事庭會議決議及97年度
    臺非字第348、390、405、406、423號判決意旨參照）。查
    本案被告於93年5月10日經觀察、勒戒執行完畢，此有臺灣
    彰化地方法院檢察署刑案資料查註紀錄表及臺灣高等法院被
    告前案紀錄表各1份在卷可考，被告本件再犯施用第一、二
    級毒品犯行，按諸前揭說明，即與5年後再犯之情形有別，
    自應逕行追訴。
四、核被告甲○○傑所為，係犯毒品危害防制條例第10條第1項、
    第2項之施用第一、二級毒品罪。被告持有第一、二級毒品
    進而施用，其持有第一、二級毒品之低度行為，應為其施用
    第一、二級毒品之高度行為吸收，不另論罪。被告以一個施
    用行為，同時施用第一級毒品海洛因及第二級毒品甲基安非
    他命，係一行為同時觸犯二罪名，為想像競合犯，依刑法第
    55條之規定，從一重之施用第一級毒品海洛因罪處斷。又被
    告於93年間，因持有毒品案件，經臺灣雲林地方法院以93年
    度虎簡字第160號判決判處有期徒刑3月確定，並於93年8 月
    25日易科罰金執行完畢，有臺灣高等法院被告前案紀錄表、
    臺灣彰化地方法院檢察署刑案資料查註紀錄表各1份在卷可
    憑，其於有期徒刑執行完畢後，5年內故意再犯本件有期徒
    刑以上之罪，為累犯，依刑法第47條第1項之規定，應加重
    其刑。爰審酌被告之品行、犯罪之動機、手段、目的、施用
    毒品係自戕身心，且曾因施用毒品而送觀察、勒戒處分，猶
    不知悔改，未能戒除毒癮，竟再度施用毒品，顯乏禁絕毒害
    之決心，暨其犯後尚知坦承犯行等一切情狀，量處如主文所
    示之刑，以示懲儆。
據上論斷，應依刑事訴訟法第273條之1第1項、第299條第1項前
段，毒品危害防制條例第10條第1項、第2項，刑法第11條前段、
第47條第1項、第55條，判決如主文。
本案經檢察官蕭有宏到庭執行職務。
中    華    民    國    99    年    4     月    30    日
                    刑事第六庭          法  官  張德寬
以上正本證明與原本無異。
如不服本判決應於收受判決後10日內向本院提出上訴書狀，並
應敘述具體理由。其未敘述上訴理由者，應於上訴期間屆滿後
20日內向本院補提理由書(均須按他造當事人之人數附繕本)
「切勿逕送上級法院」。
中    華    民    國    99    年    4    月    30    日
                                        書記官  黃得翔
附錄本案論罪科刑法條全文：
毒品危害防制條例第10條
施用第一級毒品者，處 6 月以上 5 年以下有期徒刑。
施用第二級毒品者，處 3 年以下有期徒刑。

司法院資訊處製作；財團法人民間司法改革基金會備份。
